【裁判字號】    99,台上,2718
【裁判日期】    990506
【裁判案由】    違反毒品危害防制條例等罪
【裁判全文】
最高法院刑事判決            九十九年度台上字第二七一八號
上  訴  人  台灣高等法院台南分院檢察署檢察官
上  訴  人
即  被  告  乙○○
            甲○○
上列上訴人等因被告等違反毒品危害防制條例等罪案件，不服台
灣高等法院台南分院中華民國九十九年一月十九日第二審判決（
九十八年度上訴字第七六九號，起訴案號：台灣台南地方法院檢
察署九十七年度偵字第一○二○○、一○二八八號），提起上訴
，本院判決如下：
    主  文
原判決撤銷，發回台灣高等法院台南分院。
    理  由
本件原判決撤銷第一審之科刑判決，比較行為時及裁判時法律，
適用最有利於上訴人即被告乙○○、甲○○之規定，改判論處乙
○○就原判決附表一編號(一)至(七)部分販賣第二級毒品各罪刑（共
七罪，均累犯，各處有期徒刑七年二月，並皆為相關從刑之宣告
）；就原判決附表一編號(八)至(十三)及附表二編號(一)至(十一)部分販賣或
共同販賣第一級毒品各罪刑（販賣第一級毒品部分共六罪，共同
販賣第一級毒品部分共十一罪，均累犯，皆各處有期徒刑十五年
六月，並均為相關從刑之宣告）；改判論處甲○○就原判決附表
二編號(一)至(十一)部分共同販賣第一級毒品各罪刑（共十一罪，均累
犯，各處有期徒刑十五年二月，並均為相關從刑之宣告）。另就
乙○○其他被訴販賣或共同販賣第一級毒品部分；甲○○其他被
訴共同販賣第一級毒品部分，經審理結果，認為犯罪均不能證明
，改為諭知被告等此部分無罪之判決。固均非無見。
惟查：（一）主文乃法院標明被告被訴事件所為判決之結果，為
判決書應記載之事項，其內容必須與事實理由及適用法條相連貫
，若有衝突，即非適法。又沒收為從刑之一種，原則上係從屬於
主刑而存在，依主從不可分之原則，法院為被告有罪之判決時，
自應附隨於主刑而一併宣告之，始稱適法。原判決論處被告等上
開數罪，並未於各罪主刑之後，逐一宣告各該罪之從刑（沒收）
。其中在乙○○所犯七次販賣第二級毒品罪之主刑之後，合併宣
告「扣案安非他命二包（驗餘淨重合計零點四八二公克）沒收銷
燬之，扣案行動電話八支、電子磅秤一台、分裝袋三十七個、分
裝杓一支均沒收；販賣第二級毒品所得新台幣（下同）二萬元沒
收，如全部或一部不能沒收時，應以其財產抵償之」；另在其所
犯十七次販賣第一級毒品罪之主刑之後，則合併宣告「扣案海洛
因四十包（驗餘淨重合計四點七六公克）沒收銷燬之，扣案行動
電話八支、電子磅秤一台、分裝袋三十七個、分裝杓一支均沒收
，販賣海洛因所得一萬二千五百元沒收之，如全部或一部不能沒
收時，應以其財產抵償之；其中九千元另與甲○○連帶沒收，如
全部或一部不能沒收時，應以其與甲○○之財產連帶抵償之」，
嗣並就上開所宣告各罪之刑，合併定其應執行之刑。惟依原判決
上開認定之事實，該宣告沒收之犯罪所得二萬元部分，係包括所
犯七次販賣第二級毒品罪之全部所得；該宣告沒收之犯罪所得一
萬二千五百元部分，則係包括所犯十七次販賣第一級毒品罪之全
部所得。原判決未就各罪所得分別在各罪項下逐一宣告沒收，其
割裂主刑與從刑之宣告，且致事實與主文不符（原判決附表一、
二所載論罪科刑部分，亦均未見有何將扣案安非他命、海洛因、
行動電話、電子磅秤、分裝袋、分裝杓等物沒收銷燬或沒收之記
載，見原判決第二六至二八頁），難謂適法。再者，原判決在甲
○○所犯十一次共同販賣第一級毒品罪之主刑之後，合併宣告「
扣案海洛因四十包（驗餘淨重合計四點七六公克）沒收銷燬之，
扣案行動電話八支、電子磅秤一台、分裝袋三十七個、分裝杓一
支均沒收，販賣海洛因所得九千元與乙○○連帶沒收，如全部或
一部不能沒收時，應以其與乙○○之財產連帶抵償之」，嗣並就
上開所宣告各罪之刑，合併定其應執行之刑。惟依原判決上開認
定之事實，該宣告沒收之犯罪所得九千元，係包括所犯十一次販
賣第一級毒品罪之全部所得。原判決未就各罪所得分別在各罪項
下逐一宣告沒收，其割裂主刑與從刑之宣告，且致事實與主文不
符（原判決附表二所載論罪科刑部分，亦均未見有何將扣案海洛
因沒收銷燬；行動電話、電子磅秤、分裝袋、分裝杓沒收之記載
，見原判決第二七、二八頁），此部分亦非無違誤。（二）以營
利為目的販入毒品，經多次販賣後，持有剩餘毒品被查獲，其各
次販賣毒品行為，固應併合處罰。惟該持有剩餘毒品之低度行為
，應僅為最後一次販賣毒品之高度行為所吸收，不另論罪。則就
該查獲之剩餘毒品，祇能於最後一次之販賣毒品罪宣告沒收銷燬
。原判決認定乙○○七次販賣第二級毒品甲基安非他命之時間依
序為民國九十六年七月十四日、十月中旬、九十七年五月中旬、
六月下旬、七月四日、十二日、十六日，而扣案之甲基安非他命
二包，則係於九十七年七月十六日於乙○○所住台南市「威妮斯
汽車商務旅館」搜索而查獲扣案。倘若無訛，則該扣案之甲基安
非他命是否係第七次販賣後所剩餘？何以均於各次販賣第二級毒
品罪主文內諭知沒收銷燬？又原判決認定乙○○十七次販賣海洛
因之時間依序為九十七年七月二日、七月九日至十六日，而扣案
之海洛因四十包，則係於九十七年七月十六日於「威妮斯汽車商
務旅館」搜索而查獲扣案。若屬無誤，則該扣案之海洛因是否係
最後一次販賣後所剩餘？何以均於各次販賣第一級毒品罪主文內
諭知沒收銷燬？另原判決認定甲○○十一次共同販賣海洛因之時
間依序為九十七年七月九日、十一日、十二日、十三日、十五日
、十六日，而扣案之海洛因四十包，則係於九十七年七月十六日
於「威妮斯汽車商務旅館」搜索而查獲。如果無訛，則該扣案之
海洛因是否係其最後一次販賣後所剩餘？何以均於各次販賣第一
級毒品罪主文內諭知沒收銷燬？原判決均未於理由內詳加剖析論
述明白，即逕於各次販賣或共同販賣第一、二級毒品罪主文內諭
知沒收銷燬，亦有未合。（三）犯販賣第一、二級毒品罪，其供
犯罪所用之財物，固應優先適用毒品危害防制條例第十九條第一
項義務沒收之規定，宣告沒收；但如係供犯罪預備之物，則不能
適用上開特別規定，而應依刑法第三十八條第一項第二款為沒收
之諭知。原判決認定警方在「威妮斯汽車商務旅館」扣得上述甲
基安非他命二包、海洛因四十包及分裝袋（夾鍊袋）三十七個等
情；如若無誤，則該分裝袋三十七個，似尚未用以包裝甲基安非
他命或海洛因，僅屬被告等供犯罪預備之物，原判決遽依毒品危
害防制條例第十九條第一項規定沒收，依上說明，顯有適用法則
不當之違誤。（四）證據雖已調查，若尚有其他重要證據未予調
查，致事實未臻明瞭者，即與未經調查無異，如遽行判決，即有
應於審判期日調查之證據而未予調查之違法。本件檢察官起訴意
旨指乙○○自九十七年三月間某日起，以每包海洛因五百元或一
千元不等之價格，在「米蘭商務汽車旅館」賣予甘志鵬約六次；
在台南縣善化鎮「善化國小」附近，賣予甘志鵬約十次；在佳里
鎮「大潤發賣場」附近，賣予甘志鵬約三次；在台南縣佳里鎮○
○道路賣予甘志鵬四次；在「萊茵河汽車旅館」賣予甘志鵬約十
次；在「威妮斯汽車商務旅館」賣予甘志鵬約八次；在台南縣佳
里鎮○○○鄉道路旁公墓附近賣予甘志鵬約三次；在台南縣佳里
鎮「西港大橋」附近賣予甘志鵬約六次；在台南縣佳里鎮○○○
○路旁賣予甘志鵬約十次；在台南縣佳里興大廟附近賣予甘志鵬
約四次（扣除上開有罪部分）。又被告等自九十七年六月間下旬
某日起至同年七月十六日止，於方耀進以0000000000
號行動電話撥打0000000000號行動電話與乙○○聯繫
購買海洛因事宜後，由甲○○將海洛因，以每包一千元之價格，
在「威妮斯汽車商務旅館」賣予方耀進最少十次（扣除上開有罪
部分）等情。因認被告等均另涉犯毒品危害防制條例第四條第一
項販賣或共同販賣第一級毒品罪嫌，並舉證人甘志鵬與方耀進之
警詢、偵查筆錄、行動電話通聯紀錄、甘志鵬及方耀進之尿液檢
驗報告等證據為證。原判決雖以檢察官就所謂被告等各涉有多次
販賣毒品犯行，並未按每個犯罪事實詳予載明，犯罪當事人係何
人、犯罪時間、地點為何、如何販賣毒品及其交易經過，買毒者
如何指證被告等有販毒行為，有無合法施以通訊監察，有無通聯
紀錄及其譯文，復未併提出其他相當之證據佐證，因認本件並無
證據證明被告等有上述起訴意旨所指販賣或共同販賣第一級毒品
之犯行。惟查，甘志鵬與方耀進於警詢及檢察官偵查中所為供述
如何不足憑採？卷附行動電話通聯紀錄、甘志鵬及方耀進之尿液
檢驗報告如何不足為被告等不利之認定？原判決就此攸關本件實
情發現之重要疑點，均未深入詳加調查釐清。對於上揭不利於被
告等之指證，亦未說明何以不足採信之理由，遽為有利於被告等
之認定，洵有應於審判期日調查之證據而未調查及理由不備之違
法。檢察官及被告等上訴意旨指摘原判決違法，尚非全無理由，
應認有撤銷發回更審之原因。
據上論結，應依刑事訴訟法第三百九十七條、第四百零一條，判
決如主文。
中    華    民    國  九十九  年    五    月    六    日
                      最高法院刑事第二庭
                          審判長法官  莊  登  照
                                法官  陳  世  淙
                                法官  徐  昌  錦
                                法官  許  錦  印
                                法官  呂  丹  玉
本件正本證明與原本無異
                                      書  記  官
中    華    民    國  九十九  年    五    月   十一   日
                                                      Ｅ

司法院資訊處製作；財團法人民間司法改革基金會備份。
